【裁判字號】    95,簡上,578
【裁判日期】    950929
【裁判案由】    毒品危害防制條例
【裁判全文】
臺灣板橋地方法院刑事判決            95年度簡上字第578號
上  訴  人  臺灣板橋地方法院檢察署檢察官
被      告  甲○○
上列上訴人因違反毒品危害防制條例案件，不服本院95年度簡字
第3708號，中華民國95年6月23日第一審簡易判決（聲請簡易判
決處刑案號：臺灣板橋地方法院檢察署95年度偵字第10621號）
，提起上訴，並移送併案審理（95年度毒偵字第3167號），本院
管轄之第二審合議庭判決如下：
    主  文
原判決撤銷。
甲○○連續持有第一級毒品，累犯，處有期徒刑陸月，如易科罰
金，以佰元折算壹日。扣案之第一級毒品海洛因柒包（合計淨
重拾點陸公克）、壹包（淨重零點伍柒公克），均沒收銷燬
之；裝載第一級毒品海洛因之外包裝袋捌只沒收。
    事  實
一、甲○○曾因違反毒品危害防制條例案件，經本院以91年度簡
    字第160號判處有期徒刑6月確定；又因違反同條例案件，復
    經本院以92年度簡字第2456號判處有期徒刑4月確定，接續
    執行，於民國93年11月4日縮刑期滿執行完畢。猶不知警惕
    ，明知海洛因為毒品危害防制條例所定之第一級毒品，不得
    持有，竟基於持有第一級毒品海洛因（以下簡稱海洛因）之
    概括犯意，先於95年1月23日向真實姓名年籍不詳綽號「阿
    呆」之成年男子，以新臺幣（下同）2萬元購得海洛因7 包
    （合計淨重13.36公克）後持有之。嗣於95年1月24日14 時
    許，為警在臺北縣土城市○○路○段281巷11弄1號12樓查獲
    ，並扣得前開甲○○持有之海洛因7包。甲○○復承前持有
    第一級毒品之概括犯意，於95年4月16日13時許，向真實姓
    名年籍不詳綽號「碰仔」之成年女子，以不詳價格購得海洛
    因1包（淨重0.57公克）後持有之。嗣於95年4月18日23時許
    ，為警在臺北縣永和市○○路151巷口查獲，並扣得前開甲
    ○○持有之海洛因1包。
二、案經臺北縣政府警察局新店分局報告臺灣板橋地方法院檢察
    署檢察官偵查後，聲請本院以簡易判決處刑；暨臺北市政府
    警察局移送臺灣板橋地方法院檢察署檢察官移送併案審理。
    理  由
一、上揭事實，業據被告甲○○於警詢、檢察官偵訊中，及本院
    審理中均坦承不諱，並有為警於95年1月24日查獲之白粉7包
    ，及於同年4月18日查獲之白粉1包扣案可證，而前開白粉7
    包及1包，分別經送往法務部調查局鑑定結果，認均含海洛
    因成分，分別淨重13.36公克，及淨重0.57公克，有該局95
    年5月26日調科壹字第060011745 號、95年6月2日調科壹字
    第060011794號鑑定通知書各乙紙在卷可稽。足徵被告自白
    與事實相符，本件事證明確，被告犯行洵堪認定。
二、被告行為後，刑法業於94年2月2日經總統以華總一義字第
    09400014901號修正公布，並於95年7月1日施行。修正刑法
    第2條、第38條、第41條、第47條，並刪除第56條連續犯等
    規定。按行為後法律有變更者，適用行為時之法律，但行為
    後之法律有利於行為人者，適用最有利於行為人之法律，修
    正後刑法第2條第1項定有明文。此條規定係規範行為後法律
    變更所生新舊法律比較適用之準據法，本身尚無新舊法比較
    之問題，於新法施行後，應一律適用新法第2條第1項之規定
    ，為「從舊從輕」之比較，先予敘明。再按本次法律變更，
    比較時應就罪刑有關之共犯、未遂犯、想像競合犯、牽連犯
    、連續犯、結合犯，以及累犯加重、自首減輕暨其他法定加
    減原因（如身分加減）與加減例等一切情形，綜其全部罪刑
    之結果而為比較（最高法院95年5月23日95年度第8次刑庭會
    議決議參照）。經查：刑法第56條連續犯之規定，業於前開
    修法時刪除，則被告之犯行，因行為後新法業已刪除連續犯
    之規定，此刪除雖非犯罪構成要件之變更，但顯已影響行為
    人刑罰之法律效果，自屬法律有變更，依新法第2條第1項之
    規定，比較新、舊法結果，仍應適用較有利於被告之行為時
    法律即舊法論以連續犯。而刑法第47條將原「受有期徒刑之
    執行完畢，或受無期徒刑或有期徒刑一部之執行而赦免後，
    五年以內再犯有期徒刑以上之罪者，為累犯，加重本刑至二
    分之一。」有關累犯之規定，修正後列在同條第1項，修正
    後之新規定為「受徒刑之執行完畢，或一部之執行而赦免後
    ，五年以內故意再犯有期徒刑以上之罪者，為累犯，加重本
    刑至二分之一。」經比較新舊法之結果，修正後之新規定對
    被告並未較為有利，應依刑法第2條第1項前段之規定，適用
    行為時即修正前之刑法第47條之規定。又被告行為時之易科
    罰金折算標準，係依修正前罰金罰鍰提高標準條例之第2條
    （現已刪除）規定辦理，就其原定刑法罰金數額提高為100
    倍折算1日，則本件被告行為時之易科罰金折算標準，應以
    銀元300元折算1日，經換算為新臺幣後，應以新臺幣900元
    折算為1日。惟修正後施行之刑法第41條第1項前段則規定：
    「犯最重本刑為五年以下有期徒刑以下之刑之罪，而受六個
    月以下有期徒刑或拘役之宣告者，得以新臺幣一千元、二千
    元或三千元折算一日，易科罰金。」比較修正前後之易科罰
    金折算標準之結果，修正前之舊法折算規定，較有利於受刑
    人，自應依修正後刑法第2條第1項前段，適用修正前刑法第
    41條第1項前段及罰金罰鍰提高標準條例第2條規定，對被告
    較為有利；綜合比較前開罪刑結果，適用修正前相關刑罰法
    律，對被告較為有利，自應適用修正前刑法相關規定。至於
    沒收之從刑附屬於主刑，自應依主刑所適用之法律相關規定
    宣告沒收。
三、查海洛因為毒品危害防制條例第2條第2項第1款明定之第一
    級毒品，不得非法持有。核被告所為，係犯毒品危害防制條
    例第11條第1項之罪。被告先後多次持有海洛因犯行，時間
    緊接，方法相同，觸犯構成要件相同之罪名，顯係基於概括
    犯意為之，應依修正前刑法第56條連續犯規定論以一罪，並
    依法加重其刑。次按持有毒品達一定數量者，加重其刑至2
    分之1，毒品危害防制條例第11條第4項定有明文，又行政院
    於93年1月7日所頒佈之轉讓持有毒品加重其刑之數量標準第
    2條規定轉讓、持有第一級毒品達淨重5公克以上者，加重其
    刑至2分之1，而本件被告持有之海洛因淨重已逾5公克，應
    依法遞加重其刑。又被告曾因違反毒品危害防制條例案件，
    經本院以91年度簡字第160號判處有期徒刑6月確定；又因違
    反同條例案件，復經本院以92年度簡字第2456號判處有期徒
    刑4月確定，接續執行，於93年11月4日縮刑期滿執行完畢，
    有臺灣高等法院被告前案紀錄表乙紙可按，其受有期徒刑之
    執行完畢，5年以內再犯有期徒刑以上之罪，為累犯，應依
    修正前刑法第47條規定再遞加重其刑。檢察官聲請簡易判決
    處刑書雖未論及被告於95年4月16日購得海洛因後持有海洛
    因犯行（即移送併案審理部分），惟此部分與已聲請簡易處
    刑部分，既有裁判上一罪之連續犯關係，已如前述，為起訴
    效力所及，原審未及併予審理，容有未洽，檢察官上訴意旨
    認原審未及併予審理，非無理由，又原審復未及斟酌刑法業
    經修正，則原判決既有可議之處，應依法將原判決撤銷，自
    為判決。爰審酌被告前有違反毒品危害防制條例之前科，再
    連續持有第一級毒品，兼衡其犯罪之動機、目的、持有第一
    級毒品之數量、次數、所生危害，及坦承犯行之態度等一切
    情狀，量處如主文所示之刑，並依修正前刑法第41條第1項
    前段、修正前罰金罰鍰提高標準條例第2 條諭知易科罰金之
    折算標準，以資儆懲。
四、扣案之第一級毒品海洛因7包（合計淨重13.36公克）及1包
    （淨重0.57公克），均為查獲之第一級毒品，應依毒品危害
    防制條例第18條第1項前段沒收銷燬之。而裝載海洛因之外
    包裝袋8只，係防止毒品裸露、逸出及潮濕之功用，並便於
    攜帶，應屬供持有第一級毒品所用之物，且為被告所有，爰
    依修正前刑法第38條第1項第2款宣告沒收。
據上論斷，應依刑事訴訟法第455條之1第1項、第3項、第369條
第1項前段、第364條、第299條第1項前段，毒品危害防制條例第
11條第1項、第18條第1項前段，修正後刑法第11條前段、第2條
第1項前段、修正前刑法第56條、第47條、第41條第1項前段、第
38條第1項第2款，修正前罰金罰鍰提高標準條例第2條，判決如
主文。
本案經檢察官曾文鐘到庭執行職務。
中    華    民    國    95    年    9     月    29    日
                  刑事第十一庭  審判長法  官  侯志融
                                      法  官  王瑜玲
                                      法  官  張宏節
此正本與原本無異。
不得上訴。
                                      書記官  李崇文
中    華    民    國    95    年    9     月    29    日
附錄本案論罪科刑法條全文
毒品危害防制條例第11條第1項
持有第一級毒品者，處 3 年以下有期徒刑、拘役或新臺幣 5 萬
元以下罰金。


司法院資訊處製作；財團法人民間司法改革基金會備份。
